臺灣高等法院高雄分院民事判決　　　　　94年度家上字第66號
上　訴　人　乙○○
訴訟代理人　周君強律師
被　上訴人　丙○○
上列當事人間離婚事件，上訴人對於中華民國94年5月31日台灣
高雄地方法院93年度婚字第1573號第一審判決提起上訴，本院於
民國94年12月14日言詞辯論終結，判決如下：
    主  文
原判決廢棄。
准上訴人與被上訴人離婚。
第一、二審訴訟費用由被上訴人負擔。
    事實及理由
一、被上訴人丙○○經合法通知，未於言詞辯論期日到庭，核無
    民事訴訟法第386 條各款所列情形，依上訴人之聲請，由其
    一造辯論而為判決，先予明。
二、上訴人起訴主張：被上訴人為大陸地區人民，於民國92年7
    月14日在中國大陸湖南省與上訴人結婚，雙方約定被上訴人
    須來臺與上訴人共同生活。婚後被上訴人於同年10月22日來
    臺與上訴人共同生活，惟被上訴人在台期間，生活作息並不
    正常，且常因細故與上訴人爭吵，並一再追問上訴人有多少
    存款，上訴人被其糾纏不休，即告之郵局有存款新台幣（下
    同）20餘萬元外，另有現款30餘萬元置於家中，同年10月30
    日上訴人發現置於家中之30餘萬元現金及存摺、印章均不翼
    而飛，乃追問被上訴人，被上訴人始表示其因此次婚姻給了
    大陸介紹人人民幣6 萬元亟待償還，故要求上訴人給付新台
    幣（下同）35萬元及港幣3,000 元以償還大陸介紹人費用，
    並自承取走32萬元現金及存摺，上訴人欲打電話報警，遭被
    上訴人以雙手強力推擋阻止，並以手推上訴人之頭撞牆，經
    上訴人大呼救命後，適逢對門鄰居甲○○聽聞，乃打電話報
    警，警員簡世忠等2 人前往上訴人住處處理，上訴人將被上
    訴人偷拿上訴人所有之30萬元及郵局存簿、印章之情事告知
    ，警員詢問被上訴人有無前開情事，被上訴人原不承認，後
    均坦承不諱，惟辯稱30萬元乃上訴人所給，願意將存摺及印
    章交還，警員即以被上訴人既已將存摺及印章交還，金錢乃
    上訴人家務事，要上訴人自行尋找，隨即以另有要公離去。
    翌日清晨被上訴人即由其所聯絡之朋友載其離家出走，自此
    不告而別，同年11月1 日上訴人至派出所備案，並要告被上
    訴人捲款潛逃，但派出所僅願以協尋人口處理，上訴人唯恐
    被上訴人在外惹事生非殃及上訴人，另請所轄村長林東榮出
    具證明書，證明2 人已分居，被上訴人並於同年11月4 日返
    回大陸迄今。兩造婚姻既缺乏認識，又無感情基礎，觀諸被
    上訴人之言行更知其實無長相廝守之意，爰依民法第1052條
    第2 項之規定，聲明請求准上訴人與被上訴人離婚等語，經
    原審為其敗訴之判決，其於本審上訴聲明：(一)原判決廢棄(二)
    請准上訴人與被上訴人離婚(三)第一、二審訴訟費用由被上訴
    人負擔。
三、被上訴人丙○○未於言詞辯論期日到場，據丙○○於原審提
    出之答辯狀陳稱，被上訴人來臺與上訴人共同生活期間，上
    訴人限制被上訴人只能外出買菜及去醫院，不能到其他地方
    ，無人身自由。又上訴人無性能力，每晚均要求以電動按摩
    器與被上訴人發生性行為，或要求對其口交，被上訴人婉言
    拒絕，上訴人因而心生不滿。某日晚間，上訴人為了小事對
    被上訴人破口大，叫被上訴人滾，被上訴人一氣之下即收
    拾行李，買機票返回大陸，被上訴人不同意與上訴人離婚等
    語資為抗辯。
四、按判決離婚之事由，依臺灣地區之法律，台灣地區與大陸地
    區人民關係條例第52條第2 項定有明文。查本件上訴人為台
    灣地區人民，被上訴人為大陸地區人民，兩造於民國92年7
    月14日結婚之事實，有上訴人提出之戶籍謄本1 件為證，應
    堪信為真實，依上開法律規定，本件上訴人訴請與被上訴人
    離婚，其判決離婚之事由自應適用台灣地區之法律。
    按有民法第1052條第1 項以外之重大事由，難以維持婚姻者
    ，夫妻之一方得請求離婚，同條第2 項定有明文，此項關於
    夫妻請求裁判離婚事由之概括規定，使夫妻得據以請求裁判
    離婚之事由較富彈性，此亦係考量避免婚姻形式化而導入破
    綻主義於離婚事由中之立法。又以該項規定請求離婚，非以
    婚姻已發生難以維持之重大事由為已足，為符公平原則，同
    條第2項 但書復規定，難以維持婚姻之重大事由應由夫妻之
    一方負責者，僅他方得請求離婚。故如夫妻間已發生難以維
    持婚姻之重大事由，而夫妻雙方就該重大事由均需負責，若
    有責程度相同時，雙方均得請求離婚；若有責程度不同時，
    即應比較衡量雙方之有責程度，僅責任較輕之一方，得向責
    任較重之一方請求離婚。
五、經查，上訴人主張，兩造於92年7 月14日結婚，現婚姻關係
    仍存續中，婚後被上訴人於同年10月22日來臺與上訴人共同
    生活，惟於同年11月4 日即返回大陸，迄今未再來臺之事實
    ，業據其提出戶籍謄本、中華人民共和國結婚證、結婚公證
    書、財團法人海峽交流基金會證明書各1 份為證，為被上訴
    人所不否認，並有內政部警政署入出境管理局93年11月2 日
    境信栩字第09300094460 號函所檢送之大陸地區人民進入臺
    灣地區旅行證申請書、保證書、入出國日期證明書各1 份附
    卷可稽，是上訴人此部分之主張應堪信為真實。
六、次查，上訴人主張，被上訴人來台後不久即一再查問上訴人
    有多少存款，上訴人不堪其糾纏，即告之郵局有存款20餘萬
    元，另有現款30餘萬元置於家中，嗣於同年10月30日，上訴
    人發現置於家中之30餘萬元現金及存摺、印章均尋找不著，
    乃追問被上訴人，被上訴人自承取走32萬元現金及存摺，上
    訴人欲打電話報警，遭被上訴人強力阻止，上訴人大呼救命
    ，經鄰居甲○○打電話報警等情，據證人甲○○證稱伊聽到
    上訴人喊救命，伊乃出門看，上訴人出來叫我打電話給派出
    所，說他兩吵架，請警察過來，伊等到警察過來後就回家，
    伊不知上訴人夫妻為何吵架等語（見本院卷第53頁），另據
    證人陳慶、羅肇三分別於原審證稱：「我住原告（指上訴人
    ）家隔壁，兩造吵架當天，我有聽到警察來，當時被告（被
    上訴人）有在現場，因為有紗窗，我看不清楚裡面的情形，
    之後警察走了，我就走了，我是事後聽到原告說警察走沒多
    久，被告就走了，原告跟我說被告把他的錢拿走了，原告因
    為手開過刀，無法使力，無法搶過被告。」、「婚後被告有
    來臺，92年11月1 日早上7 點左右，原告要出門，被告不讓
    他出門，被告拉住他，兩造因而發生爭吵，我就開門出去看
    ，原告叫我打電話到派出所叫警察來，我沒有打，之後我就
    離開，之後的事情我就不曉得。」等語明確（見一審93年11
    月1 日言詞辯論筆錄），又依證人即處理之警員簡世忠於原
    審之證言，可見被上訴人於簡世忠到場處理時，有承認拿取
    上訴人的錢及存款簿、印章等，並於簡世忠在場時將存款簿
    、印章還上訴人。又依被上訴人於原審所提書狀記載：「我
    本想用自己的勞動換回相應的報酬．．．．為了去台灣，我
    以前的1 份工作也丟了，並且給了介紹人幾萬元人民幣，花
    光了自己的積蓄．．．」等語（見一審卷第61、62頁）。可
    見其有因婚姻而花費巨資及減少收入之情形。
    綜合上述各情，可見上訴人上述主張之各情堪信為真實。又
    縱使上訴人先前曾允給被上訴人金錢，事後上訴人不願給付
    ，被上訴人仍應等待雙方建立誠摯關係時溝通解決，被上訴
    人甫於抵台數日即欲強行取走上訴人巨額積蓄，仍屬不當。
七、按婚姻應以共同生活建立誠摯之關懷及情感為基礎，被上訴
    人甫於民國92年10月22日來台，數日後即欲強行取走上訴人
    之巨額積蓄，致上訴人須呼叫鄰居報警以求自保，足見其對
    上訴人並無夫妻之情愛可言，且依被上訴人所述，雙方觀念
    差異甚大，是兩造在客觀上實有難以維持婚姻之重大事由存
    在，而此重大事由之發生，被上訴人應負責之程度較重，上
    訴人之責任較輕。從而上訴人依民法第1052條第2 項之規定
    訴請與被上訴人離婚，自屬正當，原審為上訴人敗訴之判決
    ，實有未當，上訴意旨求予廢棄改判，為有理由，自應由本
    院將原判決廢棄改判如主文所示。
八、據上論結，本件上訴為有理由，爰依民事訴訟法第463 條
    、第385條第1項前段、第450 條、第78條，判決如主文。
中　　華　　民　　國　　94　　年　　12　　月　　28　　日
                              家事法庭
                                審判長法官  蔡文貴
                                法      官  徐文祥
                                法      官  黃科瑜
以上正本證明與原本無異。
如對本判決上訴，須於判決送達後20日內向本院提出上訴狀（並
繳交三審訴訟費用新台幣4,500 元），其未表明上訴理由者，應
於上訴後20日內向本院提出上訴理由書（均須按他造當事人之人
數附繕本）。上訴時應提出委任律師或具有律師資格之人之委任
狀，並依附註條文規定辦理。
中　　華　　民　　國　　94　　年　　12　　月　　30　　日
　　　　　　　　　 　 　　　　　書  記  官　施耀程
附註：
民事訴訟法第466條之1：
對於第二審判決上訴，上訴人應委任律師為訴訟代理人，但上訴
人或其法定代理人具有律師資格者，不在此限。
上訴人之配偶、3 親等內之血親、2 親等內之姻親，或上訴人為
法人、中央或地方機關時，其所屬專任人員具有律師資格並經法
院認為適當者，亦得為第三審訴訟代理人。第1 項但書及第2 項
情形，應於提起上訴或委任時釋明之。
                                             A
